臺灣臺北地方法院民事判決　　　　　　　　　　　　九十三年度訴字第二七二四號
　　原　　　告　乙○○
　兼法定代理人　丁○○
　　原　　　告　丙○○
　　　　　　　　己○○○
　　右四人共同
　　訴訟代理人　景熙焱律師
　　複代理人　　甲○○
　　被　　　告　戊○○
右當事人間請求損害賠償事件，本院於九十三年十月五日言詞辯論終結，判決如下：
    主  文
被告應給付原告丙○○新台幣肆拾萬元。
被告應給付原告乙○○新台幣伍拾柒萬玖仟伍佰元。
被告應給付原告己○○○新台幣伍拾萬零玖拾壹元。
原告其餘之訴駁回。
訴訟費用由被告負擔百分之二十，原告丙○○負擔百分之二十五，原告乙○○負擔保
百分之二十，原告己○○○百分之二十五，餘由原告丁○○負擔。
本判決第一項得假執行。但被告如以新台幣肆拾萬元為原告丙○○預供擔保，得免為
假執行。
本判決第二項於原告乙○○以新台幣貳拾萬元供擔保後，得假執行。但被告如以新台
幣伍拾柒萬玖仟伍佰元為原告乙○○預供擔保，得免為假執行。
本判決第三項於原告己○○○以新台幣壹拾捌萬元供擔保後，得假執行。但被告如以
新台幣伍拾萬零玖拾壹元為原告己○○○預供擔保，得免為假執行。
原告其餘假執行之聲請駁回。
    事  實
甲、原告方面
壹、聲明：
一、被告應給付原告丁○○新台幣八十一萬零五百零三元，丙○○新台幣二百萬元，
    乙○○新台幣二百七十二萬元，己○○○新台幣二百九十七萬六千零三十八元。
二、原告願供擔保請准宣告假執行。
貳、陳述：
一、被告於民國九十一年十二月三日下午五時許，駕駛車牌號碼ＱＱＣ〡二八七輕型
    機車，自台北縣新店市○○路往三峽方向行駛，於安康路三段四十九號前超越雙
    黃線，將正徒步橫越馬路之訴外人（即被害人）廖對香撞倒，經送耕莘醫院急救
    ，於同年十二月九日終因額骨部鈍挫傷及顱內出血不治死亡。
二、被害人廖對香之死亡，確係因被告疏於注意駕駛而遭撞斃，依民法第一百八十四
    條及民法一百九十一條之二應負賠償責任。原告丁○○（四十三年八月二十一日
    生）為被害人配偶、丙○○（七十年八月六日生）為被害人之長子，乙○○（七
    十四年十一月二十二日）為被害人之次子、己○○○（十二年五月六日生）為被
    害人之母，因被害人廖對香生前任教於國中，其年收入約八十餘萬元，因原告丁○○前往大陸發展，故二子之教育、生活及母親之生活均由被害人廖對香負擔，
    故原告依民法第一百九十二條第一項、第二項、第一百九十四條規定，自得請求
    被告賠償。
三、原告丁○○請求部分：
（一）醫療費新台幣（下同）一萬零五百零三元。
（二）喪葬費四十萬元。依遺產及贈與稅法第十七條第一項第十款「被繼承人之喪葬
      費用，以一百萬元計算」因辦理被害人之喪葬費用之單據無法尋得，故依據所
      記憶之金額請求，並未超過政府認許之喪葬費免稅之限額，實甚合理。
（三）精神賠償二百萬元。按原告丁○○大學畢業與被害人結婚多年，感情甚篤，本
      預計數年後退休，環遊世界各地，彼此相伴以終老，原告丁○○遭此打擊，懷
      念亡妻，情緒迄今無法平復。現經營五金塗裝工廠，年收入約一百萬元。
（四）前三項合計為二百四十一萬零五百零三元，扣除被告之強制汽機車責任險賠付
      一百四十萬元及已付之二十萬元賠償外後，被告尚應給付丁○○八十一萬零五
      百零三元。
四、原告丙○○請求部分：
（一）精神賠償二百萬元。原告丙○○現就讀於文化大學哲學系二年級，並無工作，
      自小受被害人撫育，親恩浩大，最是敬重被害人，一心想畢業後就業自立，能
      承歡膝下，盡人子之孝，遭逢此變故，已萬念俱灰，生活已無方向。
五、原告乙○○請求部分：
（一）喪失撫養之損害，每年二十四萬，迄成年共為七十二萬元。依據行政院主計處
      九十三年三月出版之「中華民國台灣地區國民所得統計摘要」，九十一年「平
      均每人民間消費支出」為二十七萬四千五百七十五元，原告乙○○現就讀致理
      技術學院，除學費每年九萬元外，其餘費用每年約為十五萬元，故依每年二十
      四萬元請求，三年共七十二萬元，此項請求本應依霍夫曼計算公式將預為給付
      部分之利息扣除，惟被告之給付義務為自九十一年十二月十日起計算，迄今已
      遲延近二年，就其中二年部分已遲延（原告未請求遲延利息），至九十三年十
      二月十一日止，第三年就已到期，故就此部分均非預為給付，故不應預扣利息
      。
（二）精神賠償二百萬元，原告乙○○為家中么兒，倍受被害人疼愛，未及成年就遭
      逢鉅變，對其人生及人格發展均有極大影響，其喪失親情之痛，一生難予撫平
      。現就讀致理技術學院。
（三）前二項合計為二百七十二萬元。
六、原告己○○○請求部分：
（一）喪失扶養之損害，每年十二萬元按餘命計算為九年。原告己○○○育有一子一
      間消費支出為二十七萬四千五百七十五元），被害人分擔二分之一為十二萬元
      ，因已過二年，故依霍夫曼計算方式，將預扣利息依七年計算，故被告應給付
      己○○○120,000 x 6.133601(七年係數)+ 120,000 x 2 = 736,034 +
      240,000 = 976,032元。
（二）精神賠償二百萬元；原告己○○○年邁喪女，白髮人送黑髮人，實人間慘事，
      己○○○失依，生活無著，其身心之痛，絕非二百萬元所能補償，合計前項共
      為二百九十七萬六千零三十二元。
參、證據：
原證一：行政院主計處出版之「國民所得統計摘要」
原證二：台灣地區簡易生命表。
原證三：醫療費帳單。
原證四：建安國小證明書。
原證五：畢業證書及錄取通知。
原證六：繳費收據。
乙．被告方面
壹、 聲明：
一、原告之訴及假執行駁回。
二、如受不利益判決，願供擔保請求免為假執行。
貳、陳述：
一、強制機車責任險已付一百四十萬予原告丁○○，被告又已給付二十萬予原告丁○○二十萬元，原告丁○○共已收取一百六十萬元。
二、被告高中畢業，名下有機車一部暨不動產一棟，原受僱於人從事機車修理工作月
    薪三萬元。
三、被告尚有二子待扶養，且父母親中風，實無力賠償。
丙、本院依職權調閱台灣台北地方法院檢察署九十一年度相字第七五六號、九十二年
    度核退字第七三號、九十二年度偵字第一三九六二號偵查卷宗、本院九十二年度
    交易字第四０一號及台灣高等法院九十三年度交上易字第三十一號刑事卷宗。
    理  由
一、原告丁○○原起訴請求被告應給付二百四十一萬五百零三元，原告乙○○原起訴
    請求被告給付二百七十萬元，原告己○○○原起訴請求被告應給付二百九十六萬
    元，嗣原告丁○○變更為被告應給付八十一萬零五百零三元，原告乙○○變更為
    被告應給付二百七十二萬元，原告己○○○變更為被告應給付二百九十七萬六千
    零三十八元，經核均屬民事訴訟法第二百五十五條第一項第三款之情形，原告訴
    之變更，合於規定，應予准許。
二、原告起訴主張被告於九十一年十二月三日下午五時許，駕駛車牌號碼ＱＱＣ〡二
    八七輕型機車，自台北縣新店市○○路往三峽方向行駛，於安康路三段四十九號
    前超越雙黃線，將正徒步橫越馬路之被害人廖對香撞倒，經送耕莘醫院急救，於
    同年十二月九日終因額骨部鈍挫傷及顱內出血不治死亡，爰依侵權行為規定，請
    求被告給付醫療費、喪葬費、扶養費及精神賠償等情；被告則以連同強制機車責
    任險已付一百六十萬元予原告，被告每月薪水三萬元，另有二子待扶養，且父母
    親中風，實無力賠償等語，資為抗辯。
三、原告主張被告於九十一年十二月三日下午五時許，駕駛車牌號碼ＱＱＣ〡二八七
    輕型機車，自台北縣新店市○○路往三峽方向行駛，於安康路三段四十九號前超
    越雙黃線，將正徒步橫越馬路之被害人廖對香撞倒，經送耕莘醫院急救，於同年
    十二月九日終因額骨部鈍挫傷及顱內出血不治死亡之事實，為被告所不爭，並經
    本院依職權調閱台灣台北地方法院檢察署九十一年度相字第七五六號相驗卷宗、
    九十二年度核退字第七三號偵查卷宗、九十二年度偵字第一三九六二號偵查卷宗
    、本院九十二年度交易字第四０一號刑事卷宗及台灣高等法院九十三年度交上易
    字第三十一號刑事卷宗核閱無訛，應認原告此部分之主張為真實。
四、按駕駛人應注意車前狀況，隨時採取必要安全措施，行經人車擁擠處所應減速慢
    行並作隨時停車之準備，道路交通安全規則第四十三條第一項第三款、第九十四
    條第三項定有明文，且依附於台灣台北地方法院檢察署九十一年度相字第七五六
    號相驗卷宗之道路交通事故調查報告表（該卷第二十五頁）所載，被告肇事當時
    該處天候晴朗、路面乾燥、視距良好、無障礙物，並無不能注意之情事，竟疏未
    注意及此，閃避不及致撞及被害人廖對香，被告駕駛機車顯有過失；又本件係因
    被告駕駛輕型機車未注意車前狀況為肇事原因之一等情，業經臺灣省臺北縣區車
    輛行車事故鑑定委員會亦同此認定，有該會九十二年三月三日北鑑字第九二○○
    六○號函覆之鑑定意見書乙份在卷可參（見前開相驗卷第六十至六十二頁），則
    原告主張被告應負過失侵權行為損害賠償責任，即屬有據。
五、按不法侵害他人致死者，對於支出醫療及增加生活上需要之費用或殯葬費之人，
    亦應負損害賠償責任。又被害人對於第三人負有法定扶養義務者，加害人對於該
    第三人亦應負損害賠償責任。另不法侵害 他人致死者，被害人之父、母、子、
    第一項、第二項及第一百九十四條分別定有明文。茲就原告各項請求有無理由分
    項審究如左：
  (一)醫藥費部分：
    原告丁○○主張其因前開車禍為被害人廖對香支付醫療費共計一萬零五百零三元
    ，業據其提出耕莘醫院醫療費用收據一紙附卷可證，並為被告不爭執，核屬正當
    ，應予准許。
  (二)喪葬費部分：
    原告丁○○主張其因前開車禍支出喪葬費四十萬元，並以該數額未逾遺產及贈與
    稅法第十七條第一項第十款所「被繼承人之喪葬費用，以一百萬元計算」之規定
    等語，然為被告所否認，並抗辯原告應就其支出費用提出單據證明之。按當事人
    主張有利於己之事實者，就其事實有舉證之責任。民事訴訟法第二百七十七條前
    段定有明文。查原告就此部分之主張，僅提出耕莘醫院太平間勞務費用包括推屍
    工人費、翻屍工人費及冰箱等費用共計三千三百元之明細表一紙在卷可憑，且為
    被告所不爭，故原告丁○○有關喪葬費三千三百元部分之請求，核屬正當，自應
    准許，至其餘部分，原告並未舉證證明其實際支付之，而前開遺產稅及贈與稅法
    第十七條第一項第十款有關喪葬費用一百萬元，係指該一百萬元可自被繼承人之
    遺產總額內扣除，免徵遺產稅，其僅為便利稅賦計算所為之規定，實非原告實際
    支付費用之證明，故原告丁○○主張喪葬費用逾三千三百元部分，為無理由，應
    予駁回。
  (三)扶養費部分：
    (1)關於原告乙○○部分：原告殷士俊主張其為被害人廖對香之子，七十四年十一
      月二十二日生，其於母死亡時為十七歲，至成年止，尚得受扶養三年，依據行
      政院主計處九十三年三月出版之「中華民國台灣地區國民所得統計摘要」，九
      十一年「平均每人民間消費支出」為二十七萬四千五百七十五元，原告乙○○
      現就讀致理技術學院，除學費每年九萬元外，其餘費用每年約為十五萬元，故
      依每年二十四萬元請求，三年共七十二萬元，此項請求本應依霍夫曼計算公式
      將預為給付部分之利息扣除，惟被告之給付義務為自九十一年十二月十日起計
      算，迄今已遲延近二年，就其中二年部分已遲延（原告未請求遲延利息），至
      九十三年十二月十一日止，第三年就已到期，故就此部分均非預為給付，故不
      應預扣利息，是被告應給付原告乙○○扶養費七十二萬元等語。查原告乙○○
      主張其係被害人廖對香之子，七十四年十一月二十二日生，其於母死亡時為十
      七歲，至成年止，尚得受扶養三年，依據行政院主計處九十三年三月出版之「
      中華民國台灣地區國民所得統計摘要」，九十一年「平均每人民間消費支出」
      為二十七萬四千五百七十五元之事實，為被告所不爭，原告乙○○據此主張每
      年扶養費二十四萬元自屬有據，惟該扶養費自九十一年十二月三日車禍發生迄
      今已逾一年，原告第一、二年之扶養費四十八萬元，自得請求，至第三年扶養
      費自本案於九十三年十月五日言詞辯論終結之日起得請求之日起尚有二個月，
      扣除二個月之以年息百分之五計算之法定利息，原告得請求第三年之扶養費為
      二十三萬八千元（其計算式為000000-000000x5/12%x2 =238000），從而原告
      乙○○之扶養費為七十一萬八千元（即480000+238000=718000），惟依民法第
      一千一百十五條之規定，原告乙○○之扶養義務人除其母即被害人廖對香外，
      另有其父丁○○共二人，從而原告乙○○僅得向被告請求扶養費二分之一即三
      十五萬九千元，逾此部分之請求，即屬無據。
    關於己○○○部分：原告己○○○主張為被害人廖對香之母，係十二年五月六
      日生，於被害人廖對香死亡時八十歲，依九十年台北市兩性簡易生命表所示，
      其平均餘命為九年等情，有其提出戶口名簿影本及台北市兩性簡易生命表各一
      件可憑，並為被告所不爭，自堪信為真實。又原告己○○○育有七子，被害人
      廖對香所應負之法定扶養義務為七分之一，再依被告所不爭執之每年每人扶養
      費為二十四萬元，原告己○○○所得請求之扶養費，依年別5%複式霍夫曼計算
      法（第一年不扣除中間利息），其計算式為：[240000*7.00000000（此為應受
      扶養9年之霍夫曼係數）]除以7（受扶養人數）等於二十六萬零一百八十二元
      （小數點以下四捨五入），原告己○○○逾此部分之請求，為無理由。
  (四)精神慰撫金部分：原告分別係被害人廖對香之配偶、子女及母親，因被告之過失
    行為，使被害人廖對香死亡，原告等人於精神上確感受有痛苦。爰斟酌原告丁○○係四十三年八月二十一日生，現年五十歲，大學畢業，現經營五金塗裝工廠，
    年收入約一百萬元，原告丙○○七十年八月十一日生，已成年，現就讀大學，原
    告乙○○七十四年十一月二十二日生，未成年，現就讀技術學院，原告己○○○
    十二年五月六日生，為八十歲之老者，另由本院依職權調閱稅務電子閘門財產所
    得調件明細表查知，原告丁○○名下尚有房屋一棟、汽車二輛，其餘原告三人名
    下則無財產，另被告戊○○係六十五年五月一日生，為二十八歲之年青人，其高
    中肄業，名下有不動產一棟，機車一輛，入監服刑前從事機車修理業，月薪三萬
    餘元等一切情狀後，認原告丁○○請求賠償精神慰撫金以一百萬元為適當，原告
    丙○○、乙○○、己○○○請求賠償精神慰撫金各以八十萬元為適當。原告逾此
    部分之請求，要屬無據，應予駁回。
六、綜上所述，原告所請求之金額應予准許者為原告丁○○醫療費一萬零五百零三元
    、喪葬費三千三百元、慰撫金一百萬元共計一百零一萬三千八百零三元，原告丙○○慰撫金八十萬元，原告乙○○扶養費三十五萬九千元、慰撫金八十萬元共計
    一百一十五萬九千元，原告己○○○扶養費二十六萬零一百八十二元、慰撫金八
    十萬元共一百零六萬零一百八十二元。末按損害之發生或擴大，被害人與有過失
    者，法院得減輕賠償金額，或免除之，民法第二百十七條第一項亦有明文；又民
    法第一百九十二條第一項規定不法侵害他人致死者，對於支出殯葬費之人，亦應
    負損害賠償之責任，係間接被害人得請求之特例。此項請求權，雖係固有之權利
    ，然其權利係基於侵權行為之規定而發生，自不能不負擔直接被害人之過失，倘
    直接被害人於損害之發生或擴大與有過失時，依公平之原則，亦應有民法第二百
    十七條過失相抵之適用，最高法院七十三年台再字第一八二號判例參照。本件車
    禍被告固有過失甚明，然按在設有行人穿越道、人行天橋或人行地下道者，必須
    經由行人穿越道、人行天橋或人行地下道穿越，不得在其一百公尺範圍內穿越道
    路，道路交通安全規則第一百三十四條第一項第一款亦定有明文。依前開道路交
    通事故調查報告表所載，肇事現場二十五公尺處設有行人穿越道，被害人廖對香
    並無不能注意情事，欲穿越馬路而未行經行人穿越道，竟由安康路三段五十二號
    前直接穿越馬路而未注意行進中車輛，亦顯有過失，前開臺灣省臺北縣區車輛行
    車事故鑑定委員會鑑定意見書亦同此認定。本院斟酌兩造肇事情節與過失程度，
    認本件事故之發生與損害之結果，被告應負二分之一之責任，原告依前開判例意
    旨，亦應負負二分之一之責任，並依民法第二百一十七條第一項過失相抵之法則
    ，減輕被告損害賠償責任二分之一。故原告所得請求之金額為原告丁○○五十萬
    六千九百零二元（元以下四捨五入）、原告丙○○四十萬元、原告殷山峻五十七
    萬九千五百元、原告己○○○五十三萬零九十一元。
七、又原告丁○○自承業已收受被告意外保險金一百四十萬元，依前所述，已逾原告
    丁○○所得請求之五十萬六千九百零二元，原告丁○○自不得再向被告請求之。
    從而，原告本於侵權行為之法則，請求被告給付原告丙○○四十萬元、原告乙○○五十七萬九千五百元、原告己○○○五十三萬零九十一元，洵屬有據，應予准
    許，至其逾此範圍之請求，則屬無據，不應准許。
八、本判決原告丙○○勝訴部分所命給付之金額未逾五十萬元，依民事訴訟法第三百
    八十九條第一項第五款之規定，應依職權宣告假執行。又原告乙○○、己○○○
    與被告均陳明願供擔保，聲請宣告假執行或免為假執行，經核原告勝訴部分，合
    於法律規定，爰分別酌定相當之擔保金額宣告之；原告其餘假執行之聲請，因訴
    之駁回而失所依據，不予准許。
九、結論：本件原告之訴為一部有理由，一部無理由，依民事訴訟法第七十九條、第
    三百八十九條第一項第五款第三百九十條第二項、第三百九十二條，判決如主文
    。
中　　　華　　　民　　　國　　九十三　　年　　十　　　月　　二十九      日
                                              民事第六庭  法  官  李媛媛
正本係照原本作成
如對本判決上訴，須於判決送達後廿日內向本院提出上訴狀
中　　　華　　　民　　　國　　九十三　　年　　十　　　月　  三十一　　　日
                                                          書記官    林秀妙
